【裁判字號】    90,苗簡,160
【裁判日期】    901005
【裁判案由】    給付賠償金
【裁判全文】
臺灣苗栗地方法院民事裁定  九十年度苗簡字第一六０號
    原      告    台灣警察專科學校
    法定代理人    戊○○
    送達代收人    丁○○
    複  代理人    丙○○
    被      告    甲○○
                  乙○○
右當事人間請求給付賠償金事件，本院裁定如左：
    主      文
原告之訴及其假執行之聲請均駁回。
訴訟費用由原告負擔。
    理      由
一、本件原告起訴主張：被告甲○○於民國七十八年八月七日入原告學校就讀，於就
    學重修期間因服務期間連續曠職累逾十二日，且吸食安非他命，於民國八十年十
    一月五日遭開除學籍在案，依被告甲○○書立之入學志願書約定及內政部警政署
    訂頒之「台灣警察專科學校學生賠償訓練費用實施要點」第二點「本校錄取之學
    生經註冊入學後，有左列情形之一者，應賠償在校訓練與設施費用：：：：：違
    反校規或重大過失而被開除學籍者。」之規定，被告甲○○應賠償在校訓練期問
    所領薪俸、津貼、主副食費及所有訓練費等合計二十三萬三千六百七十四元。而
    被告乙○○即被告甲○○之父，於甲○○入學時曾簽立保證書，保證被告甲○○
    應負之賠償責任，今被告甲○○因違反校規經原告開除學籍，被告乙○○亦應負
    賠償責任等語，並聲明：（一）被告甲○○應給付原告新臺幣（下同）二十三萬
    三千六百七十四元，及自起訴狀繕本送達翌日起至清償日止，按年息百分之五計
    算之利息。（二）被告乙○○於原告對被告甲○○之財產強制執行無效果時，應
    給付原告二十三萬三千六百七十四元，及自起訴狀繕本送達翌日起至清償日止，
    按年息百分之五計算之利息。（三）訴訟費用由被告負擔。（四）第一、二項請
    求原告願供擔保，請准宣告假執行。
二、被告甲○○經合法送達，未於言詞辯論期日到場，亦未提出任何書狀作何聲明或
    陳述。被告乙○○則以：對保證書係被告乙○○所簽一節，以及被告甲○○遭開
    除學籍一事均不爭執，但本件契約屬於公法上契約，而非私法契約，依行政程序
    法第一百三十一條規定，請求權時效為五年，原告之請求已罹於消滅時效等語，
    茲為抗辯，並聲明：（一）原告之訴駁回。（二）訴訟費用由原告負擔。
三、茲本件首應審究者，系爭契約性質上屬於公法契約或私法契約？分述如下：
（一）按司法院大法官釋字第三四八號解釋文及解釋理由書，認為國立陽明醫學院醫
      學系公費學生與學校所簽訂之志願書、保證書，係屬公法契約。而大法官楊建
      華、吳庚出具之協同意見書更明確揭櫫：「公法契約（或稱行政契約）與私法
      契約之區別，學理上固有各種不同之學說，惟對具體之契約予以判斷時，則應
      就契約主體（當事人之法律地位），契約之目的、內容以及訂立契約所依據之
      法規的性質等因素綜合判斷。本件契約（指國立陽明醫學院醫學系公費學生與
      學校所簽訂之志願書、保證書）之目的，在於解決公立醫療機構醫師缺乏之行
      政上目標，契約當事人一方之國立醫學院提供公費待遇及醫師養成過程中各種
      便利，公費學生則負畢業後在公立醫療機構擔任公職，執行醫療職務之義務，
      其訂約之依據為教育部依職權發布之命令（內部規章），即「國立陽明醫學院
      醫學系公費學生待遇及畢業後分發服務實施要點」，綜上以觀，國立醫學院與
      公費學生間之約定，屬公法上之契約，自無疑問。：：：」本件原告台灣警察
      專科學校與被告二人簽訂之保證書，性質與國立醫學院公費生與學校所簽訂者
      類似，於本件自可援引參考。
（二）按原告所舉「台灣警察專科學校學生賠償訓練費用實施要點」第二點規定：「
      本校錄取之學生經註冊入學後，有左列情形之一者，應賠償在校訓練與設施費
      用：：：違反校規或重大過失而被開除學籍者。：：：」而被告邱志泉書立之
      入學志願書，記載「學生邱志泉：：：畢業後並願遵守中央警官學校、警察專
      科學校暨警察學校畢業學生服務年限辦法規定事項，在警察機關（或委託代訓
      機關）連續服務至少六年，否則情願賠償在學全部費用‧：：：」。另被告乙
      ○○書立之保證書內容為：「甲○○考取台灣警察專科學校，茲保證其入學後
      遵守校規，畢業後遵守中央警官學校、警察專科學校暨警察學校畢業學生服務
      年限辦法規定事項，如於服務年限內擅自離職或經撤職、免職者，本人願負賠
      償期在學期間全部公費：：：」足認本件契約之目的，在於解決警察基層機關
      人力欠缺之行政上目標，契約當事人一方之警察專科學校提供公費待遇及警察
      養成過程中各種便利，公費學生則負畢業後在公立警察機關擔任公職，執行警
      察勤務之義務，其訂約之依據為警政署發布之命令，參諸上開釋字第三四八號
      解釋理由書及協同意見書之意旨，本件契約屬於公法契約，而非私法契約，殆
      無疑義。
（三）原告固謂：依最高法院六十一年台上字第一六七二號判例意旨，本件契約應屬
      私法上之保證契約，而非公法契約云云，惟查早年行政訴訟法無給付訴訟之制
      度，為保障人民之訴訟權，許多公法紛爭僅得遁入私法領域解決；現今行政訴
      訟法已於八十七年十月二十八日修正，已有給付訴訟之設，其第八條第一項亦
      明定：「人民與中央或地方機關間，因公法上原因發生財產上給付或請求作成
      行政處分以外之其他非財產上之給付，得提起給付訴訟，因公法上契約發生之
      給付，亦同。」則上開問題已不復存在，於公、私法契約區分之標準，自應重
      新考量。而釋字第三四八號解釋係於七十八年十一月二十四日作成，時間較晚
      ，位階亦較高，自應優先於上開最高法院判例而適用。至原告另舉出之台灣屏
      東法院九十年度屏簡字第一三五號、九十年度潮簡字第二一０號判決、台灣花
      蓮地方法院九十年度花簡字第一四二號和解筆錄、台灣板橋地方法院九十年度
      板小調字第八六一號調解筆錄、台灣台中地方法院九十年度中簡字第一九二二
      號和解筆錄等等，均屬各地方法院簡易庭之見解，無拘束本院之效力，本院自
      得本於其確信之法律見解判斷之。故原告主張本件為私法契約一節，尚非可採
      。
四、按訴訟事件不屬普通法院之權限者，法院應以裁定駁回原告之訴，民事訴訟法第
    二百四十九條第一項第一款定有明文。本件既屬公法契約而非私法契約，本院自
    無審判權，原告向本院起訴，依上開民事訴訟法之規定，應予駁回。
五、依民事訴訟法第二百四十九條第一項第一款、第九十五條、第七十八條，裁定如
    主文。
中      華      民      國    九十    年      十      月      五        日
                                  臺灣苗栗地方法院苗栗簡易庭
                                          法      官  林念祖
右為正本係照原本作成。
如對本裁定抗告，須於裁定送達後十日內向本院提出抗告狀，並敘明抗告理由（須按
對造當事人人數提出繕本，並繳納抗告費用新臺幣四十五元，另附送達郵資三十四元
郵票六份）
                                          法院書記官  尤旗樟
中      華      民      國    九十    年      十      月      五        日


司法院資訊處製作；財團法人民間司法改革基金會備份。
